【裁判字號】    92,上訴,1441
【裁判日期】    920801
【裁判案由】    搶奪等
【裁判全文】
臺灣高等法院刑事判決                          九十二年度上訴字第一四四一號
    上  訴  人  臺灣基隆地方法院檢察署檢察官
    被      告  甲○○
右上訴人因被告搶奪案件，不服臺灣基隆地方法院九十一年度訴字第五九四號，中華
民國九十二年三月十一日第一審判決（起訴案號：臺灣基隆地方法院檢察署九十一年
度偵字第三七五六號），提起上訴，本院判決如左：
    主  文
上訴駁回。
    理  由
一、公訴意旨略以：被告甲○○於民國九十年十一月十三日十四時許竊得JKD  五四
    五號重機車（竊盜部分經原審判處有期徒刑二年六月確定）、即將該竊得之機車
    ，供蔡宜熹於九十年十一月十三日十五時三十分，在基隆市○○○街，搶奪汪佩
    筠財物；又將嗣後竊得之不詳車號機車，供蔡宜熹於九十年十一月十六日十七時
    五十五分，在基隆市○○街，搶奪鄭金鳳財物。且明知蔡宜熹於不詳時間，搶得
    之MOTOROLA CD928行動電話一支為贓物，竟仍受蔡宜熹之託，於九十年十一月十
    一日，將上開行動電話持往基隆市○○路，變賣予在該處擺設貨車攤位經營二手
    機買賣之蔡天送，得款五百元後，交予蔡宜熹。因認被告甲○○係以幫助之意思
    ，參與蔡宜熹搶奪構成要件以外之行為，係涉犯刑法第三百二十五條第一項之幫
    助搶奪罪嫌，而其代為出售蔡宜熹搶得之行動電話，係涉犯刑法第三百四十九條
    第二項之牙保贓物罪嫌云云。
二、按犯罪事實應依證據認定，無證據不得推定其犯罪事實；又不能證明被告犯罪者
    ，應諭知無罪之判決，刑事訴訟法第一百五十四條、第三百零一條第一項分別定
    有明文。又事實之認定，應憑證據，如未能發現相當證據，或證據不足以證明，
    自不能以推測或擬制之方法，為裁判基礎；且認定不利於被告之事實須依積極證
    據，苟積極證據不足為不利於被告事實之認定時，即應為有利於被告之認定；另
    認定犯罪事實所憑之證據，雖不以直接證據為限，間接證據亦包括在內，然而無
    論直接證據或間接證據，其為訴訟上之證明，須於通常一般之人均不致有所懷疑
    ，而得確信其為真實之程度者，始得據為有罪之認定，倘其證明尚未達到此一程
    度，而有合理之懷疑存在而無從使事實審法院得有罪之確信時，即應由法院為諭
    知被告無罪之判決（最高法院四十年台上字第八六號、三十年上字第八一六號、
    七十六年台上字第四九八六號判例可資參照）。
三、公訴人認被告甲○○涉有幫助搶奪罪嫌，無非以被告甲○○所竊而交付予蔡宜熹
    使用之機車，蔡宜熹曾騎用以搶奪之事實，及蔡宜熹告知甲○○曾騎乘所交付之
    贓車搶奪後，甲○○仍繼續交付竊得之贓車的證言為主要論據。訊據被告甲○○
    固坦承曾交付二部機車予蔡宜熹使用，然堅詞否認有何幫助搶奪之犯行，辯稱：
    第一次借後未騎回來，我問他，他說看到警察、沒去騎，後來又向我借，說要去
    買東西，並不知道蔡宜熹借車之目的係為搶奪等語。
四、經查：
（一）依被告甲○○於警訊、偵審中供述，並未曾明確坦承在迭次出借機車與蔡宜熹
      前，已明知蔡宜熹之使用目的；且蔡宜熹亦否認在每次借用機車前，曾經告知
      被告甲○○其目的係在犯搶奪犯行；又機車並非違禁物品，其主要之使用目的
      多係代步，因此騎用機車並不必然為犯罪之目的。蔡宜熹於偵查中固供稱曾告
      知甲○○騎乘所借得之贓車搶奪等語，惟被告甲○○雖事後知悉蔡宜熹曾有騎
      用機車犯下搶奪犯行，然嗣後蔡宜熹再行借用機車時，是否即為再次搶奪，被
      告甲○○顯然無從事前確信其借機車之目的，並無積極證據可資認定被告甲○
      ○有幫助搶奪之主觀犯意。
（二）按刑法上幫助之行為，須有幫助他人犯罪之意思，如無此種故意，基於其他原
      因，以助成他人犯罪之結果，尚難以幫助論。換言之，刑法上幫助犯之成立，
      須行為人基於幫助正犯犯罪之意思，予正犯以精神上或物質上之助力而參與犯
      罪構成要件以外之行為，以助成正犯犯罪之實施為要件。因此在外形上雖可認
      為幫助，但對正犯之犯罪，無違法之認識，欠缺幫助犯罪之故意，而係基於其
      他原因提供協助，即難論以幫助犯，最高法院二十年上字第一０二二號判例、
      八十八年度台上字第五八四八號判決要旨可資參照。被告在無主觀幫助犯意下
      提供機車，因欠缺違法認識，自不得論以幫助搶奪罪。
五、公訴人認被告甲○○另涉有牙保贓物罪嫌，係以自蔡天送處查獲搶奪之行動電話
    及證人蔡天送之證詞為主要論據。訊據被告甲○○固坦承於確實於九十年十一月
    初代蔡宜熹出售行動電話與蔡天送，並將出售款項五百元交付蔡宜熹，然辯稱不
    知該手機為蔡宜熹行搶所得贓物，蔡宜熹告知該行動電話為其所有之物等語。
六、經查：
（一）被告堅決否認知悉代蔡宜熹出售之行動電話為贓物，而蔡宜熹於原審亦供稱：
      委託被告甲○○出售行動電話時，係告知甲○○該手機為其自己所有之物等語
      ，核與甲○○供述情節相符。參以甲○○代蔡宜熹出售之行動電話僅有一支，
      衡情一般人擁有一支行動電話並不違情理，因此，被告甲○○自無從明知蔡宜
      熹交付其出售之行動電話並非蔡宜熹所有、且為搶奪所得之贓物。
（二）按牙保贓物罪，即明知為贓物而代為介紹犯罪人處分贓物之一切行為屬之，除
      須有牙保之客觀行為外，牙保之人應對該物係屬贓物有所認知。被告甲○○既
      無贓物之認識，縱然有代蔡宜熹出售行動電話之行為，亦不得以牙保贓物罪相
      繩。
七、原審以不能證明甲○○犯幫助搶奪罪、牙保贓物罪，依法均諭知無罪之判決，核
    無不合，檢察官上訴意旨，仍執前詞指摘原判決不當，提起上訴，核無理由，應
    予駁回。
據上論斷，應依刑事訴訟法第三百六十八條，判決如主文。
本案經檢察官劉永清到庭執行職務。
中      華      民      國    九十二    年      八      月      一     日
                              臺灣高等法院刑事第二十庭
                                審判長法  官  葉  麗  霞
                                      法  官  鄧  振  球
                                      法  官  陳  晴  教
右正本證明與原本無異。
搶奪部分如不服本判決，應於收受送達後十日內向本院提出上訴書狀，其未敘述上訴
之理由者並得於提起上訴後十日內向本院補提理由書（均須按他造當事人之人數附繕
本）。
其餘不得上訴。
                                      書記官  郭  台  發
中      華      民      國    九十二    年      八      月      四     日


司法院資訊處製作；財團法人民間司法改革基金會備份。
